臺灣桃園地方法院刑事判決　　　　　　　　　　　　　九十年度訴字第一六四五號
　　公　訴　人　臺灣桃園地方法院檢察署檢察官
　　被　　　告　甲○○
　　　　　　　　丁○○
　　　　　　　　乙○○
　　右　一　人
右列被告等因偽造文書等案件，經檢察官提起公訴（九十年度偵字第九二五號），本
院判決如左：
    主  文
丁○○、甲○○、彭智棋共同連續行使偽造私文書，足以生損害於他人，各處有期徒
刑肆月，如易科罰金均以參佰元折算壹日，均緩刑參年。又甲○○被訴竊盜部分無罪
。
    事  實
一、丁○○、甲○○二人自民國（下同）八十八年初起，在桃園縣桃園市○○路九八
    七號三樓處合夥從事房屋仲介之業務，彭智棋則自八十八年九月間起受僱丁○○
    ，負責中壢地區之仲介業務，丁○○、彭智棋二人均明知甲○○所持有丙○○之
    身分證乙紙及印章乙枚，均係其於八十八年七月間，在桃園縣龜山鄉○○路上所
    拾獲後侵占而來之贓物（甲○○此部分侵占離本人所持有之物犯行未據起訴，詳
    後述），竟為供其等經營上開仲介業務上使用，丁○○、彭智棋二人即分別基於
    收受贓物之犯意，並與甲○○基於行使偽造私文書之概括犯意聯絡，先後由甲○○於八十八年十一月三日（起訴書誤載為八十九年九月十一日）、八十九年九月
    十一日、彭智棋於八十八年十一月三十日（起訴書誤載為八十九年十一月三日）
    、丁○○於八十九年九月十一日，均持上開丙○○之身分證乙紙及印章乙枚，分
    別前往中華電信股份有限公司中壢、桃園分公司，盜用上開丙○○之印章多枚後
    ，而偽造「丙○○」名義之市內電話業務申請書私文書各乙紙（甲○○、彭智棋
    、丁○○三人均係以丙○○本人之代理人名義申請），再持向該中華電信股份有
    限公司中壢、桃園分公司之承辦人員各自申請取得0000000（起訴書誤載
    為0000000）、0000000（以上二支電話係由彭智棋申請取得）、
    0000000（上開乙支電話係由丁○○申請取得）、0000000、00
    00000（以上二支電話係由甲○○於八十八年十一月三日申請取得）及00
    00000（起訴書誤載為0000000，上開乙支電話則係由甲○○於八十
    九年九月十一日申請取得）之市內電話計六支，以為行使，供其等經營上開業務
    上使用，均足以生損害於中華電信股份有限公司對市內電話申請管理之正確性及
    丙○○本人。嗣因丁○○、甲○○、彭智棋三人在桃園縣大溪鎮○○路之電線桿
    上違法張貼房屋仲介之廣告物，而遭桃園縣大溪鎮公所於八十九年七月下旬依法
    裁處並通知丙○○上開違規情事後，丙○○始行得知上情，並報警循線查獲丁○○、甲○○及彭智棋三人到案。
二、案經桃園縣警察局八德分局報請臺灣桃園地方法院檢察署檢察官偵查起訴。
    理  由
一、右揭事實業據被告丁○○、甲○○二人於本院審理時均坦承不諱；訊據被告彭智
    棋固坦承先後於右揭時地持用上開丙○○之身分證乙紙及印章乙枚，前往申請取
    得上開0000000、0000000之市內電話二支，供其等經營上開房屋
    仲介業務使用等情，惟矢口否認右揭犯行，辯稱：上開二支電話係丁○○叫伊前
    往申請的，係為供中壢地區業務上使用，且上開丙○○之身分證乙紙及印章乙枚
    均係丁○○交予伊的，丁○○亦未交代丙○○係何人，伊即前往申請取得上開市
    內電話，伊並無行使偽造私文書之故意云云。經查：被告丁○○、甲○○、彭智
    棋三人先後於右揭時地持用上開丙○○之身分證乙紙及印章乙枚，各自申請取得
    上開六支市內電話，供其等經營上開業務之使用等情，業據被告丁○○、甲○○
    、彭智棋三人迭次於偵查中及本院審理時均坦承不諱，且互核相符，復核與被害
    人丙○○於警訊及偵查中指述之情節相符，並有扣案之上開丙○○之身分證乙紙
    、被告丁○○、甲○○、彭智棋三人先後申請取得上開六支市內電話之客戶管理
    資訊系統表、市內電話業務申請書、複核單及市話用戶異動查詢表各乙份，在卷
    可稽，足堪認定。雖被告彭智棋於本院審理時辯稱其當時僅係單純受僱被告丁○○而已，被告丁○○當時交付上開丙○○之身分證乙紙及印章乙枚予他申請電話
    ，其即行前往申請，並無行使偽造私文書之故意云云，惟被告彭智棋既不認識丙○○其人，且丙○○亦非同屬受僱被告丁○○之員工等情，業據被告彭智棋於本
    院審理時供承在卷，而被告丁○○、甲○○二人於本院審理時亦均供稱其等均不
    認識丙○○其人，而以丙○○名義申請取得上開六支市內電話亦均未經丙○○本
    人之同意等語在卷，則被告彭智棋於右揭時地縱僅係被告丁○○之受僱員工而已
    ，然其等先後持用上開丙○○之身分證乙紙及印章乙枚申請取得上開市內電話時
    ，顯有冒用丙○○名義而偽造、行使偽造上開市內電話業務申請書私文書之認識
    ，至為顯然，被告彭智棋所辯，顯係事後卸責之詞，不足採信，而不足為有利被
    告彭智棋認定之依據。再者，被告丁○○於本院審理時雖亦矢口否認曾交付上開
    丙○○之身分證乙紙及印章乙枚予被告彭智棋前往申請取得上開市內電話二支云
    云，惟被告丁○○此部分犯行，不僅業據被告彭智棋迭次於警、偵訊中及本院審
    理時供述明確，並核與證人即被告丁○○當時聘僱之員工陳耀源迭次於警、偵訊
    中及本院審理時證稱上開丙○○之身分證乙紙及印章乙枚均係由被告丁○○交予
    被告彭智棋，並要被告彭智棋持以申請取得上開市內電話二支，以供其等經營上
    開房屋仲介業務使用等語相符，且被告丁○○、甲○○二人於本院審理時亦均供
    稱其等當時知道被告彭智棋持用上開丙○○之身分證乙紙及印章乙枚前往申請取
    得上開市內電話二支，供其等業務上使用等語在卷，則被告丁○○、甲○○、彭
    智棋三人間就其等先後分別持用上開丙○○之身分證乙紙及印章乙枚前往申請取
    得上開計六支之市內電話，以供其等經營業務使用乙情，顯均事先知悉甚詳，並
    有行使偽造上開丙○○名義私文書之犯意聯絡及行為分擔，至為灼然，亦堪認定
    ，是被告丁○○所辯，顯亦係事後卸責之詞，亦不足採信。被告丁○○、甲○○
    、彭智棋三人犯行均臻明確，應予依法論科。
二、核被告丁○○、彭智棋二人所為，均係犯刑法第二百十六條、第二百十條之行使
    偽造私文書罪及刑法第三百四十九條第一項之收受贓物罪；被告甲○○所為，則
    係犯刑法第二百十六條、第二百十條之行使偽造私文書罪。就被告丁○○、彭智
    棋二人所犯上開收受贓物罪之犯行，雖均未據一併提起公訴在案，惟因被告丁○○、彭智棋二人此部分犯行與上開行使偽造私文書部分犯罪間，均有牽連犯之裁
    判上一罪關係，依刑事訴訟法第二百六十七條之規定，應併為公訴人原起訴部分
    之效力所及，本院自得併予審理，合先敘明。被告丁○○、甲○○、彭智棋三人
    上開犯罪後，刑法第四十一條易科罰金之規定，業於九十年一月十日經修正公布
    （同年月十二日起生效施行），經本院比較修正前後之規定，以修正後刑法第四
    十一條第一項前段之規定，為有利於被告丁○○、甲○○、彭智棋三人，應依刑
    法第二條第一項前段之規定，從修正後刑法第四十一條第一項前段之規定處斷。
    被告丁○○、甲○○、彭智棋三人盜用上開丙○○之印章乙枚及偽造上開丙○○
    之署押之行為，為其等偽造上開丙○○名義之中華電話股份有限公司市內電話業
    務申請書私文書之部分行為；被告丁○○、甲○○、彭智棋三人偽造上開私文書
    之低度行為，復為其等持以行使上開私文書之高度行為所吸收，均不另論擬。被
    告丁○○、甲○○、彭智棋三人先後多次行使上開偽造私文書之行為間，其時間
    緊接，所犯構成要件相同，顯均係基於概括犯意所為，為連續犯，應依刑法第五
    十六條之規定論以一罪，並加重其刑。被告丁○○、甲○○、彭智棋三人就所犯
    上開行使偽造私文書罪間，均有犯意聯絡及行為分擔，均為共同正犯。又被告丁○○、彭智棋二人就所犯上開二罪間，均有方法、結果之牽連關係，均為牽連犯
    ，應依刑法第五十五條之規定，均從一重之行使偽造私文書罪處斷。爰審酌被告
    丁○○、甲○○、彭智棋三人均明知上開丙○○之身分證乙紙及印章乙枚均係被
    告甲○○所拾獲者，竟為供其等經營業務上使用，再未經丙○○本人之同意，逕
    自先後持用上開丙○○之身分證乙紙及印章乙枚申請取得上開六支市內電話使用
    ，已損及中華電信股份有限公司對市內電話申請管理之正確性及丙○○本人及被
    告丁○○、甲○○、彭智棋三人犯罪後之態度等一切情狀，各量處如主文所示之
    刑，並均諭知易科罰金之折算標準。惟被告丁○○、甲○○、彭智棋三人前均未
    曾受有期徒刑以上刑之宣告，此有被告丁○○、甲○○、彭智棋三人臺灣高等法
    院被告全國前案紀錄表各乙份可佐，其等因一時疏慮，致犯本罪，經此教訓，當
    均知所惕勵，而均無再犯之虞，爰本院認對被告丁○○、甲○○、彭智棋三人所
    宣示之刑，均以暫不執行為適當，並均諭知緩刑三年，以啟自新。
三、本件公訴意旨另以：被告甲○○意圖為自己不法之所有，於八十八年七月十三日
    ，在桃園縣八德市○○街十九號前竊取丙○○所有之ＶＬＱ─９５７號機車乙輛
    （含其置物箱內之皮包乙只、戶口名簿、駕駛執照、身分證、提款卡各乙紙及印
    章乙枚），因認被告甲○○此部分所為，另涉有刑法第三百二十條第一項之竊盜
    罪嫌云云。按「案件有左列情形之一者，應諭知免訴之判決：二、時效已完成者
    」，刑事訴訟法第三百零二條第二款定有明文。訊據被告甲○○堅決否認此部分
    竊盜犯行。經查：公訴人認被告甲○○涉有上開竊盜犯嫌，無非以被告甲○○其
    後曾持上開丙○○之身分證乙紙及印章乙枚前往申請上開市內電話三支乙情，為
    其僅有之論據。惟公訴人所起訴被告甲○○上開竊盜犯行，不僅業據被告甲○○
    迭次於警、偵訊中及本院審理時堅決否認在卷，並均辯稱上開丙○○之身分證乙
    紙係其在桃園縣龜山鄉○○路上所拾獲等語在卷，核與被告丁○○於警訊中亦供
    稱被告甲○○曾說上開丙○○之身分證乙紙，係他所撿到的等語相符，且被告甲○○既係在桃園縣境內與被告丁○○、彭智棋二人合夥從事房屋仲介之業務，有
    如上述，則被告甲○○辯稱上開丙○○之身分證係其因在外跑仲介業務，而行經
    桃園縣龜山鄉○○路上所拾獲等語，亦與常理相符，而堪認定。再者，被害人丙○○於八十八年七月十三日所遭人竊取之財物，除上開身分證乙紙及印章乙枚外
    ，另有上開機車乙輛及皮包乙只（內另有戶口名簿、駕駛執照、提款卡各乙紙）
    等多項財物，不僅未於被告甲○○遭警查獲時一併扣押在案，且被害人丙○○所
    指稱遭人竊取之地點，亦係在桃園縣八德市○○街十九號前，亦與被告甲○○所
    供稱上開丙○○之身分證乙紙係在桃園縣龜山鄉○○街上所拾獲者不同，是僅憑
    被告甲○○事後確曾遭警查獲並扣得上開丙○○之身分證乙紙乙節，自尚不足供
    認定被告甲○○確於右揭時地有竊取上開上開機車乙輛（含其置物箱內之皮包乙
    只、戶口名簿、駕駛執照、身分證、提款卡各乙紙及印章乙枚）之行為，至為顯
    然。雖被告甲○○迭次於警、偵訊中及本院審理時均辯稱上開丙○○之身分證乙
    紙係其於八十八年五月間所拾獲云云，核與被害人丙○○所指稱八十八年七月十
    三日遭人竊取乙節不符，惟因被告甲○○所辯稱拾獲上開丙○○之身分證時間，
    迄今已有近二年之久，被告甲○○個人之記憶容有疏誤之可能，應屬人情之常，
    且被告甲○○遭警查獲時亦未一併扣得被害人丙○○其他遭人竊取之財物在案，
    有如上述，則自不得憑被告甲○○此部分內容有誤之自白，即為認定被告甲○○
    確有竊取被害人丙○○上開財物之憑據，至為灼然。此外，復查無其他積極事證
    足資證明被告龍俊龍確有公訴人所指訴上開竊盜部分之犯行，自屬不能證明被告
    甲○○此部分之犯罪，應依刑事訴訟法第三百零一條第一項之規定，另行諭知被
    告甲○○無罪之判決。至於被告甲○○此部分涉有刑法第三百三十七條侵占離本
    人所持有物之犯行，因未據公訴人一併對之提起公訴，且與本院被告甲○○上開
    論罪科刑部分間，復無裁判上一罪關係，本院自不得併予審理，應將此部分退回
    檢察官另行偵查處理，附此敘明。
據上論斷，應依刑事訴訟法第二百九十九條第一項前段、第三百零一條第一項，刑法
第二條第一項前段、第二十八條、第五十六條、第二百十條、第二百十六條、第三百
四十九條第一項、第五十五條、修正後第四十一條第一項前段、第七十四條第一款，
罰金罰鍰提高標準條例第一條前段、第二條，判決如主文。
本案經檢察官廖江憲到庭執行職務。
中      華      民      國      九十一      年      四    月  二十三    日
                          臺灣桃園地方法院刑事第四庭
                                              法  官   林  晏  鵬
右正本證明與原本無異。
如不服本判決，應於判決送達後十日內向本院提出上訴狀( 應附繕本 )，上訴於
臺灣高等法院。
                                              書記官   陳  青  瑜
中      華      民      國      九十一      年      四    月  二十四    日
附錄法條：刑法第二百十條、第二百十六條、第三百四十九條
刑法第二百十條
偽造、變造私文書，足以生損害於公眾或他人者，處五年以下有期徒刑。
刑法第二百十六條
行使第二百十條至第二百十五條之文書者，依偽造、變造文書或登載不實事項或使登
載不實事項之規定處斷。
刑法第三百四十九條
收受贓物者，處三年以下有期徒刑、拘役或五百元以下罰金。
搬運、寄藏、故買贓物或為牙保者，處五年以下有期徒刑、拘役或科或併科一千元以
下罰金。
因贓物變得之財物，以贓物論。
